臺灣新北地方法院刑事判決
111年度審訴字第875號
公  訴  人  臺灣新北地方檢察署檢察官
被      告  林紘毅


輔  佐  人  
即被告之父  林國亨
選任辯護人  朱麗真律師（法律扶助律師）
上列被告因公共危險案件，經檢察官提起公訴（111年度偵字第1
7292號），被告於準備程序中對被訴事實為有罪之陳述，本院合
議庭裁定由受命法官獨任行簡式審判程序，並判決如下：
    主  文
林紘毅放火燒燬如附表所示之他人所有物，致生公共危險，處有
期徒刑陸月。緩刑貳年。
    事  實
一、林紘毅因中度智能障礙，致其辨識行為違法或依其辨識而行
    為之能力均顯著減低，其於民國110年12月18日9時7分許，
    基於放火燒燬他人所有物之犯意，在新北市○○區○○街000巷0
    0弄00號胡凱鈞住處車庫旁防火巷內，以打火機點燃自備之
    報紙引燃現場雜物堆，火勢隨即延燒，致胡凱鈞所有之部分
    鐵皮屋頂、木梯、電線燒損，致生公共危險，幸因下雨及附
    近住戶黃莉姍協助撲滅火勢，始未釀災。嗣經警於翌（19）
    日11時26分許接獲民眾報案到場處理，並調閱現場監視器畫
    面後，始循線查悉上情。
二、案經新北市政府警察局中和分局報告臺灣新北地方檢察署檢
    察官偵查起訴。
    理  由
一、按除被告所犯為死刑、無期徒刑、最輕本刑為3年以上有期
    徒刑之罪或高等法院管轄第一審案件者外，於第一次審判期
    日前之準備程序進行中，被告先就被訴事實為有罪之陳述時
    ，審判長得告知被告簡式審判程序之旨，並聽取當事人、代
    理人、辯護人及輔佐人之意見後，裁定進行簡式審判程序，
    刑事訴訟法第273條之1第1項定有明文。經核本件被告所犯
    係死刑、無期徒刑、最輕本刑為3年以上有期徒刑以外之罪
    ，其於準備程序中就被訴之事實為有罪陳述，經法官告知簡
    式審判程序之旨，並聽取公訴人、被告、輔佐人及辯護人之
    意見後，本院合議庭依刑事訴訟法第273條之1第1項規定，
    裁定由受命法官獨任進行簡式審判程序，合先敘明。
二、上揭犯罪事實，業據被告林紘毅於警詢、偵查及本院審理時
    均坦承不諱，核與證人即被害人胡凱鈞、證人黃莉姍於警詢
    時證述之情節相符，復有監視器畫面截圖52張、現場勘查照
    片7張（見偵卷第57頁至第86頁）附卷可資佐證，足認被告
    前開自白均與事實相符，應可採信。本件事證明確，其犯行
    堪以認定，應依法論科。
三、論罪科刑：
　㈠核被告所為，係犯刑法第175條第1項之放火燒燬他人所有物
    罪。
　㈡被告本案放火行為雖同時燒燬數物品，惟刑法上公共危險罪
    ，其所保護之法益重在公共安全，並不因所燒燬物品之數量
    而有所區別，故其罪數應以行為之個數定之，以一放火行為
    所燒燬之對象縱然不同，但行為僅一個，應為整體的觀察，
    僅成立單純一罪。
　㈢按行為時因精神障礙或其他心智缺陷，致其辨識行為違法或
    依其辨識而行為之能力，顯著減低者，得減輕其刑，刑法第
    19條第2項定有明文。查被告因智能障礙領有中度身心障礙
    證明（見偵卷第55頁），於偵訊時供稱：我是用打火機玩報
    紙等語（見偵卷第109頁），足認被告對於是非對錯之判斷
    能力顯低於一般正常人，堪認被告於本案行為時，確有因上
    述心智缺陷，致其辨識行為違法或依其辨識而行為之能力有
    顯著減低之情形，爰依刑法第19條第2項之規定減輕其刑。
　㈣爰審酌被告放火燒燬他人所有物品，嚴重危害公眾安全，足
    生公共危險，其行為已造成被害人之財產損害，所為應予非
    難，惟考量其犯後坦承犯行，且已徵得被害人之諒解（見本
    院卷第75頁刑事陳報狀），兼衡被告犯罪之動機、目的、手
    段、所生危害，及高職畢業之智識程度、中度智能障礙之身
    心狀況、未婚，自陳目前無業、無需扶養他人、仰賴家人照
    顧之經濟狀況（見被告個人戶籍資料、上開身心障礙證明影
    本、本院卷第66頁）等一切情形，量處如主文所示之刑。另
    被告所犯放火燒燬他人所有物罪係最重本刑7年以下有期徒
    刑之罪，非屬刑法第41條第1項所定得易科罰金之罪，併此
    敘明。
　㈤被告前未曾因故意犯罪受有期徒刑以上刑之宣告，有臺灣高
    等法院被告前案紀錄表1份在卷可參，其因智能障礙之身心
    狀況一時失慮致罹刑典，犯後坦承犯行，堪認確有悔意，被
    害人亦表示願給予被告緩刑自新之機會（見本院卷第75頁）
    ，信被告經此偵審程序，應知所警惕而無再犯之虞，是本院
    認所宣告之刑以暫不執行為適當，爰依刑法第74條第1項第1
    款規定，併予宣告緩刑2年，以啟自新。
四、被告犯本案所持用之打火機，固為其所有供犯罪所用之物，
    然未扣案，被告於警詢時供稱該打火機已丟棄等語（見偵卷
    第10頁），衡量打火機為一般日常用品，取得容易，替代性
    高，縱令諭知沒收仍無助達成預防再犯之目的，為免執行困
    難，爰不予宣告沒收，併此敘明。
據上論斷，應依刑事訴訟法第273條之1第1項、第299條第1項前
段，判決如主文。
本案經檢察官李冠輝提起公訴，檢察官林亭妤到庭執行職務。
中　　華　　民　　國　　111 　年　　9 　　月　 　1　　日
                  刑事第二十三庭　法　官　藍海凝
上列正本證明與原本無異。
如不服本判決，應於判決送達後20日內敘明上訴理由，向本院提
出上訴狀(應附繕本)，上訴於臺灣高等法院。其未敘述上訴理由
者，應於上訴期間屆滿後20日內向本院補提理由書「切勿逕送上
級法院」。
                          　      書記官　彭姿靜
中　　華　　民　　國　　111 　年　　9 　　月　　6 　　日
附錄本案論罪科刑法條全文：
中華民國刑法第175條
放火燒燬前二條以外之他人所有物，致生公共危險者，處一年以
上七年以下有期徒刑。
放火燒燬前二條以外之自己所有物，致生公共危險者，處三年以
下有期徒刑。
失火燒燬前二條以外之物，致生公共危險者，處拘役或九千元以
下罰金。
附表：
燒燬之他人所有物 胡凱鈞所有之部分鐵皮屋頂、木梯、電線